【裁判字號】    99,上易,916
【裁判日期】    990624
【裁判案由】    違反保護令
【裁判全文】
臺灣高等法院刑事判決                 99年度上易字第916號
上  訴  人
即  被  告  周安妮即周萬財安妮.
選任辯護人  蕭顯忠律師
上列上訴人因違反保護令案件，不服臺灣臺北地方法院99年度易
字第244號，中華民國99年2月22日第一審判決（起訴案號：臺灣
臺北地方法院檢察署98年度偵字第28803 號），提起上訴，本院
判決如下：
    主  文
原判決撤銷。
周安妮違反法院依家庭暴力防治法第十四條第一項所為之禁止騷
擾、通話之保護令裁定，處有期徒刑貳月，如易科罰金，以新臺
幣壹仟元折算壹日。緩刑貳年。
    事  實
一、周安妮（即周萬財安妮）係曾海倫、郭志鵬夫妻之母、岳母
    ，林喜藝則為郭志鵬之母，渠等間有家庭暴力防治法第3 條
    第3 款所定之家庭成員關係。周安妮行為時為因精神障礙，
    致其辨識行為違法及依其辨識而行為之能力，顯著減低之人
    ，在知悉其前因家暴事件，業經臺灣臺北地方法院於民國（
    下同）97年12月2 日以97年度家護字第528號、551號民事裁
    定核發通常保護令，令其不得對曾海倫、郭志鵬、林喜藝實
    施身體或精神上不法侵害之行為，亦不得對郭志鵬、曾海倫
    為騷擾行為，保護令有效期間10個月，詎其仍基於違反上揭
    保護令之接續犯意，於98年6月28日、30日，以其使用之00-
    00000000號市內電話，多次撥打郭志鵬使用之0000000000號
    、曾海倫使用之0000000000號行動電話，及林喜藝使用之00
    00000000號行動電話及00-0000000號室內電話，並在上揭行
    動電話之語音信箱留言，致曾海倫三人不堪受擾，而有違反
    保護令之行為。
二、案經曾海倫、郭志鵬、林喜藝訴由臺北市政府警察局大安分
    局報請臺灣臺北地方法院檢察署檢察官偵查起訴。
    理  由
一、程序方面：
    按被告以外之人於審判外之言詞或書面陳述，除法律有規定
    者外，不得作為證據；又被告以外之人於審判外之陳述，雖
    不符合刑事訴訟法第159條之1至第159條之4之規定，但經當
    事人於審判程序同意作為證據，法院審酌該言詞陳述或書面
    陳述作成時之情況，認為適當者，亦得為證據；又當事人、
    代理人或辯護人於法院調查證據時，知有同法第159條第1項
    不得為證據之情形，而未於言詞辯論終結前聲明異議者，視
    為有前項之同意，刑事訴訟法第159條第1項及第159條之5分
    別定有明文。查本判決下列所引用之卷證資料（包含供述證
    據、文書證據等證據），均非公務員違背法定程式所取得，
    且被告周安妮、檢察官於法院準備程序、審判期日中對於提
    示之卷證，就證據能力均未表示爭執，至本院言詞辯論終結
    前亦未聲明異議，又卷內之文書證據，經核亦無刑事訴訟法
    第159條之4之顯有不可信之情況與不得作為證據之情形，本
    院審酌上開證據資料製作時之情況，尚無違法不當及證明力
    明顯過低之瑕疵，亦認為以之作為證據應屬適當，是依刑事
    訴訟法第159條之5規定，所引用之卷證所有證據（包含供述
    證據、文書證據等證據），如下揭所示均有證據能力，合先
    敘明。
二、被告周安妮經本院合法傳喚，雖無正當之理由而不到庭，惟
    據其於原審審理時之陳述，矢口否認有何違反保護令之犯行
    ，並辯稱：98年6月28日及98年6月30日以00-00000000 號電
    話打給告訴人曾海倫、郭志鵬、林喜藝者係其前夫曾志堅至
    其住處臺北市○○○路○段107巷6弄14號6樓撥打的，其未犯
    罪云云。
三、經查：上揭犯罪事實，有原審97年度家護字第528、551號裁
    定、電話語音留言照片、電話錄音光碟、電話錄音譯文、00
    -00000000號、與0000000000號、0000000000號、000000000
    0、00-0000000 號電話通聯紀錄及中華電信電話查詢資料在
    卷可稽（依序他字卷5-8、9、10、25、26、27、28、29、37
    -39、70-73頁），而告訴人曾海倫、郭志鵬於原審到庭結證
    除均是認起訴書所載犯罪事實係真實無訛及指明上開裁定、
    照片、光碟、錄音譯文為其聲請、製作（依電話語音信箱、
    手機留言等製作）外，並供明00-00000000 號電話確係被告
    所使用者，其裝機住址為被告位於臺北市○○○路○段107巷
    6弄14號6樓住址，且從電話錄音檔聽出係被告撥打予其之講
    話聲音，又被告已與曾志堅離婚，且未住在一起，彼此住處
    相隔尚遠，曾志堅不可能使用00-00000000 號電話，其很確
    定98年6 月28日被告也一直以該電話打給曾志堅在卷，核與
    渠等在警、偵訊時之指、證述情節相符，亦與上開書證互核
    相，是本件事證明確，被告上開所辯，顯係飾卸之詞，不
    足採信，被告犯行洵堪認定。
四、核其所為，係犯家庭暴力防治法第61條第1項第2款、第14條
    第1項第2款之違反禁止騷擾、通話之保護令罪。被告以一犯
    意為一違反保護令行為，乃一行為之持續實行，為單純一罪
    。又被告因罹患精神分裂症，自99年2 月26日起在臺北市立
    聯合醫院松德院區住院治療，此有該院所出具診斷證明書1
    紙附於本院卷可稽，且參酌告訴人曾海倫於偵查及原審審理
    時亦供稱：「我母親有精神疾病，應該要接受治療，從小她
    對我們就有施以暴力，小時候有一段時間被告對我的監護權
    被剝奪，當時我們暫時由社會局安置」、「我母親因為精神
    疾病在衛生局有被列管，但她一直不願就醫」、「我認為我
    母親生病，這是長期以來的情緒跟精神上的問題，我希望法
    院可以強制她去就醫，而不是要她去關，因為她都不願意去
    面對事實。（被告以前有無就醫？）曾經有做過，可以去臺
    北市立療養院調資料」等語（見他字卷第4頁、原審卷第41
    頁背面）；告訴人郭志鵬於偵查中供稱：「（被告精神狀況
    是否有問題？）很久以前，被告曾經被強制就醫，但是後來
    醫生因此一直被告」等語（見他字卷第50頁）；告訴人林喜
    藝於偵查中供稱：「她電話跟我說了40分鐘，而且不斷講往
    事，講一些我根本不知道的事情，我根本無法插嘴」等語（
    見他字卷第4頁），再對照卷附被告對告訴人曾海倫000000
    0000號、郭志鵬0000000000號行動電話之語音留言譯文，其
    短時間密集撥打同一電話留言，乃多敘述與被通聯者無關之
    往事，且彼此間並非全然連貫，期間復有罵人、哭訴等情緒
    變化等情，則被告為本件騷擾行為時，雖從其可記憶家人電
    話號碼而行撥打、並操作留言，尚難認已達於全然不能辨識
    其行為違法或欠缺依其辨識而行為之能力之程度，惟據上事
    證，仍可認其因罹患精神分裂症，確致其辨識行為違法或依
    其辨識而行為之能力有顯著降低之情形，應依刑法第19條第
    2項規定減輕其刑。
五、原審以被告犯罪事證明確，予以論罪科刑，固非無見。惟查
    被告行為時因精神障礙，致其辨識行為違法及依其辨識而行
    為之能力，顯著減低之人，應依刑法第19條第2 項規定減輕
    其刑，原判決疏未詳查及此，於法即有未合。是被告不服原
    判決提起本件上訴，為有理由，自應由本院將原判決撤銷改
    判，爰審酌審酌被告素行、行為時之精神狀況、犯罪動機、
    手段、所生危害及犯罪後之態度等一切情狀，量處如主文第
    2 項所示之刑，並諭知易科罰金之折算標準。末查被告曾於
    84年間因偽造文書案件，經本院83年度上更(一)字第106 號判
    處有期徒刑6 月，最高法院84年台上字第74號判決上訴駁回
    確定，於84年9月7日因徒刑執行完畢出監，5 年以內未曾因
    故意犯罪受有期徒刑以上刑之宣告，有本院被告全國前案紀
    錄表附卷可稽，而本件被告因罹患精神分裂症，致其辨識行
    為違法或依其辨識而行為之能力有顯著降低，本難控制其行
    為，且本件案發後，告訴人等均未指述被告有續行騷擾之情
    形，此因一時失慮，致罹刑典，其經此偵、審過程及刑之宣
    告後，應知警惕而無再犯之虞，本院因認暫不執行其刑為當
    ，併並予宣告緩刑2 年，以啟自新。
六、被告經本院合法傳喚，無正當之理由而不到庭，爰不待其陳
    述，逕行判決。
據上論斷，應依刑事訴訟法第369條第1項前段、第364條、第299
條第1項前段、第371條，家庭暴力防治法第61條第1項第2款、刑
法第11條前段、第19條第2 項、第41條第1項前段、第74條第1項
第2 款，判決如主文。
本案經檢察官張啟彬到庭執行職務。
中    華    民    國    99    年    6     月    24    日
                  刑事第八庭審判長法  官  張傳栗
                                  法  官  劉嶽承
                                  法  官  陳春秋
以上正本證明與原本無異。
不得上訴。
                                  書記官  李家敏
中    華    民    國    99    年    6     月    24    日
附錄：本案論罪科刑法條全文
家庭暴力防治法第61條：
違反法院依第14條第1 項、第16條第3 項所為之下列裁定者，為
本法所稱違反保護令罪，處3 年以下有期徒刑、拘役或科或併科
新臺幣10萬元以下罰金：
一、禁止實施家庭暴力。
二、禁止騷擾、接觸、跟蹤、通話、通信或其他非必要之聯絡行
    為。
三、遷出住居所。
四、遠離住居所、工作場所、學校或其他特定場所。
五、完成加害人處遇計畫。

司法院資訊處製作；財團法人民間司法改革基金會備份。
